臺灣臺中地方法院交通事件裁定　　　 100年度交聲字第1942號
　　　　　　　　　　　　　　　　　 100年度交聲字第1943號
原處分機關　交通部公路總局臺中區監理所
異議人即
受處分人　　王家麟
上列異議人即受處分人因違反道路交通管理處罰條例案件，對於
交通部公路總局臺中區監理所民國100 年6 月16日所為之處分（
中監違字第裁60-GF0000000號裁決書、中監違字第裁60-GF00000
00號裁決書），聲明異議，本院裁定如下：
    主    文
原處分均撤銷，發回交通部公路總局臺中區監理所。
    理    由
一、原處分機關意旨略以：聲明異議人即受處分人王家麟所有車
    牌號碼DF-8881 號自小客車，於民國100 年3 月13日3 時5
    分許，在臺中市市○○○路與河南路口，因「2 車以上於道
    路競駛」、「違反第43條第3 項（2 車以上於道路競駛），
    並處吊扣牌照3 個月」之違規，經臺中市政府警察局第六分
    局市政派出所，分別依違反道路交通管理處罰條例第43條第
    3 項、第43條第4 項逕行舉發。異議人於期限內申訴，經舉
    發單位查復，仍有不服，本所遂於100 年6 月16日以中監違
    字第裁60-GF0000000號、中監違字第裁60-GF0000000號裁決
    書，分別處「吊銷駕駛執照，並應參加道路交通安全講習。
    （本案罰鍰俟法院公共危險罪裁判後裁決）」、「吊扣汽車
    牌照3 個月」，逾期則依裁決書處罰主文規定裁處。
二、聲明異議意旨略以：本件除臺中市政府警察局第六分局舉發
    員警黃偉倫主觀認定，以及其稱調閱行駛路線路口監視畫面
    之佐證影片發現外，並無其他證據可資證明異議人之違規行
    為，而舉發員警主觀認定，核與交通部90年10月25日交路（
    90）字第011338號函揭明「…故舉發違反道路交通管理事件
    ，員警應在其能明確認定違規事實後，方予以舉發，而非憑
    憶測舉發，故警方應有以科學儀器取得證據資料後再行製單
    舉發之必要。」有違，亦與臺灣高等法院96年度交抗字第37
    0 號交通事件裁定見解不符，爰提出聲明異議等語。
三、經查：按二輛以上之汽車共同違反第1 項規定，或在道路上
    競駛、競技者，處汽車駕駛人新臺幣（下同）30,000元以上
    90,000元以下罰鍰，並當場禁止其駕駛及吊銷其駕駛執照；
    汽車駕駛人有第1 項第1 款、第2 款或前項行為者，並吊扣
    該汽車牌照3 個月；經受吊扣牌照之汽車再次提供為違反第
    1 項第1 款或前項行為者，沒入該汽車，道路交通管理處罰
    條例第43條第3 項、第4 項前段分別定有明文。汽車駕駛人
    違反第3 項規定者，應接受道路交通安全講習。汽車駕駛人
    ，曾依第43條規定吊銷駕駛執照者，3 年內不得考領駕駛執
    照，道路交通管理處罰條例第43條第3 項、第67條第2 項前
    段分別定有明文。又按一行為同時觸犯刑事法律及違反行政
    法上義務規定者，依刑事法律處罰之。但其行為應處以其他
    種類行政罰或得沒入之物而未經法院宣告沒收者，亦得裁處
    之。前項行為如經不起訴處分或為無罪、免訴、不受理、不
    付審理之裁判確定者，得依違反行政法上義務規定裁處之，
    行政罰法第26條定有明文。而觀諸該規定之立法理由：「一
    行為同時觸犯刑事法律及違反行政法上義務規定時，由於刑
    罰與行政罰同屬對不法行為之制裁，而刑罰之懲罰作用較強
    ，故依刑事法律處罰，即足資警惕時，實無一事二罰再處行
    政罰之必要。且刑事法律處罰，由法院依法定程序為之，較
    符合正當法律程序，應予優先適用。但罰鍰以外之沒入或其
    他種類行政罰，因兼具維護公共秩序之作用，為達行政目的
    ，行政機關仍得併予裁處，故為第1 項但書規定。前述行為
    如經檢察官為不起訴處分或法院為無罪、免訴、不受理或不
    付審理（少年事件）之裁判確定，行政罰之裁處即無一事二
    罰之疑慮，故第2 項規定此時仍得依違反行政法上義務之規
    定裁處」，強調一事不二罰及刑事法律處罰程序優先之原則
    ，是就裁處罰鍰而言，原則上於刑事法律程序進行至有罪確
    定時，即不再處以屬行政罰之罰鍰，僅於刑事法律程序進行
    至不起訴處分或為無罪、免訴、不受理、不付審理之裁判確
    定時，方得繼續依違反行政法上義務規定裁處罰鍰。
四、經查，異議人因上開違規事實，目前仍由臺灣臺中地方法院
    檢察署檢察官以100 年度偵字第7834號案件偵查中，尚未偵
    查終結，有臺灣高等法院被告前案紀錄表1 份附卷可稽，並
    經本院依職權調閱該卷宗核閱無誤。異議人上開遭裁罰之交
    通違規事實，同時涉犯刑事法律，且其所涉之刑事案件，尚
    未經不起訴處分或為無罪、免訴、不受理、不付審理之裁判
    確定，日後仍有接受刑事制裁之可能，尚非屬行政罰法第26
    條第2 項列舉之情形，此時原處分機關若依法為行政裁決，
    將有使異議人同時遭受行政處分及刑事處罰之危險，顯與行
    政罰法第26條規定及其立法意旨相違背。從而，為符該規定
    避免一事二罰之立法意旨，原處分機關自應俟上開刑事案件
    有確定之結果後，始得依行政罰法第26條第2 項之規定裁處
    。至原處分機關裁處吊銷駕駛執照，施以道安講習及吊扣汽
    車牌照3 個月之處分，固屬上揭規定所指之「其他種類行政
    罰」，惟本件異議人是否確有前揭「2 車以上於道路競駛」
    之事實，仍有待檢察官調查，甚而法院審理認定，為避免事
    實認定有所歧異，自應由本院將原處分全部予以撤銷，並發
    回原處分機關，待上開刑事案件有確定之終局結果後，再由
    原處分機關視其情形一併依法而為裁處，以求妥適。
五、據上論斷，應依道路交通管理處罰條例第87條第2 項，道路
    交通事件處理辦法第19條前段，裁定如主文。
中    華    民    國    100    年    7    月    25    日
                        交通法庭法  官  楊欣怡
以上正本證明與原本無異。
如不服本裁定，應於裁定送達後五日內，向本院提出抗告狀（須
附繕本），並敘明抗告之理由。
                                書記官  黃泰能
中    華    民    國   100    年    7     月    25    日